【裁判字號】    96,訴,5532
【裁判日期】    970630
【裁判案由】    懲治走私條例等
【裁判全文】
臺灣高雄地方法院刑事判決              96年度訴字第5532號
公  訴  人  臺灣高雄地方法院檢察署檢察官
被      告  甲○○
                    10號
上列被告因懲治走私條例等案件，經檢察官提起公訴（96年度偵
字第21920 、27230 、29937 號），及移送併辦（96年度他字第
8693號），被告於準備程序中就被訴事實為有罪之陳述，經本院
告知簡式審判程序之旨，並聽取被告與公訴人之意見後，本院裁
定進行簡式審判程序，判決如下：
    主  文
甲○○共同明知為未得商標權人同意，於同一商品使用註冊商標
之商品而販賣，處有期徒刑伍月，如易科罰金，以新台幣壹仟元
折算壹日。如附表一、二所示之物，均沒收。又共同犯運送走私
物品罪，處有期徒刑參月，如易科罰金，以新台幣壹仟元折算壹
日。應執行有期徒刑陸月，如易科罰金，以新台幣壹仟元折算壹
日。如附表一、二所示之物，均沒收。
    事  實
一、甲○○明知「長壽與圖」、「長壽Long life 」、「G7」、
   「MILDSEVEN 」、「峰」、「Typhoon Device」、 「D
    avidoff 」等商標圖樣及文字，分別為臺灣菸酒股份有限公
    司（下稱臺灣菸酒公司）、日商‧日本香煙產業股份有限公
    司（下稱日本香煙產業公司）、瑞士商‧大衛朵夫公司（下
    稱大衛朵夫公司，起訴書誤載為新加坡商帝國菸草股份有限
    公司台灣分公司）分別向我國經濟部智慧財產局申請註冊登
    記（詳如附表三所示），取得指定用於菸、菸草、菸葉等商
    品之商標專用權，現均仍在專用期間內，非經上開公司之同
    意或授權，不得於同一或類似商品（香菸）上，使用相同或
    近似於各該公司享有商標權之商標之偽菸上，且上開香菸之
    包裝盒上分別標示有上開各該公司製造等字樣，而同時亦為
    意圖欺騙他人，就其品質或原產國為虛偽表示之商品，竟未
    經各該公司之同意，意圖營利，基於販賣前開仿冒他人相同
    之註冊商標及意圖欺騙他人，就品質或原產國為虛偽表示商
    品之犯意聯絡，與孫志廷、王淑真，及真實姓名、年籍不詳
    綽號「柳丁」之成年男子謀議，由王淑真先將其所經營位於
    高雄市旗津區○○○路151 之9 號之「金佳人小吃部」頂讓
    予甲○○擔任負責人後，再於民國96年7 月25日，由孫志廷
    與真實姓名、年籍不詳綽號「柳丁」之成年男子集資向真實
    姓名、年籍不詳綽號「黑人」之成年男子，不分品牌以每箱
    （一箱50條，每條內含10包香菸，每箱500 包）新臺幣（下
    同）2,000 元之價格，一次同時購入如附表所示一、二分別
    仿冒如附表三所示商標圖樣之香菸共計365 箱，打算以每條
    香菸150 元（每條獲利110 元）之價格售予不特定人，並將
    上開仿冒之貨品先行放置在「金佳人小吃部」內，再由甲○
    ○負責出售；嗣甲○○於同年月26日某時，在上開小吃部前
    ，以每趟500 元之代價，僱用不知情之計程車司機郭世華（
    另為不起訴之處分）駕駛車牌號碼Z8-550號之營業用小客車
    ，將附表一所示之其中18箱香菸，載運至高雄市前鎮區草衙
    之大榮貨運行準備寄送，而於同日16時40分許，郭世華駕駛
    上開營小客車行經高雄市旗津區○○○道中興端時，為警當
    場查獲，並扣得如附表一所示之偽菸；警方並於同年月27日
    17 時40 分許，持本院核發之搜索票（96年度聲搜字第1572
    號）至上開「金佳人小吃部」搜索，當場查扣如附表二所示
    之物，始知上情。
二、甲○○經由孫志廷之介紹，與真實姓名、年籍不詳綽號「柳
    丁」之成年男子協議，以一趟2,000 元之代價，為綽號「柳
    丁」之男子運送物品，其明知綽號「柳丁」之男子所委託運
    送之如附表四所示物品係他人私運進口逾公告數額管制之走
    私物品，竟仍基於共同運送他人私運進口逾公告數額管制物
    品之走私物品之犯意聯絡，即向不知情之洪士源借用車牌號
    碼7S-4308 號自用小貨車，而於96年10月21日15時許駕駛上
    開自用小貨車至高雄市旗津區○○○路315 之1 號廢棄工廠
    倉庫內，載運如附表四所示大陸生產之物品，欲至高雄市○
    鎮區○○路與翠亨北路路口之停車場交貨。嗣於同日7 時15
    分許，行經高雄市旗津區○○○道中興端時，因其駕駛之上
    開自用小貨車不慎翻覆，而為前往處理之員警當場查獲，並
    扣得如附表四所示之物。
三、案經內政部警政署高雄港務警察局報請台灣高雄地方法院檢
    察署檢察官偵查起訴。
    理  由
一、按被告甲○○所為係犯死刑、無期徒刑、最輕本刑為3 年以
    上有期徒刑以外之罪，其於準備程序中就被訴事實為有罪之
    陳述，經受命法官告知簡式審判程序之旨，並聽取公訴人、
    被告之意見後，本院合議庭認為適宜由受命法官獨任進行簡
    式審判程序，依刑事訴訟法第273 條之1 第1 項規定，裁定
    由受命法官獨任進行審判程序，合先敘明。
二、上揭事實，業據被告於本院審理中坦承不諱，核與證人郭世
    華、洪士源於警詢中證述此部分相關情節相符，並有如附表
    三所示商標之商標註冊證、經濟部智慧財產局商標資料檢索
    服務單、搜索、扣押筆錄暨扣押物品清單、蒐證照片、台灣
    菸酒公司台北菸酒廠函文、台灣菸酒公司內埔菸酒廠函文、
    傑太日煙國際股份有限公司函文、新加坡商帝國煙草股份有
    限公司台灣分公司函文、行政院農業委員會農糧署96年10月
    30日農糧生字第0961052191號函、行政院農業委員會96年10
    月29日農牧字第0960041085號函、內政部警政署高雄港務警
    察局移案表、財政部高雄關稅局97年3 月17日高普緝字第09
    71004660號函等件在卷可稽，且扣案如附表一、二所示之物
    品，經本院抽樣勘驗結果，該等香菸之外包裝及香菸本身確
    均分別侵害如附表三所示之商標權，且其等之外包裝並均分
    別記載各該公司製造之名義等情，亦製有勘驗筆錄及照片在
    卷可參。是被告之任意性自白核與事實相符，洵堪採為論罪
    科刑之依據。本案事證明確，被告犯行堪以認定，應依法論
    科。
三、按懲治走私條例第2 條第4 項規定，管制物品及其數額，由
    行政院公告之。行政院依上開法律授權，業於92年10月23日
    以院台財字第0920056338號函公告管制物品項目及其數額，
    其中「丙類」管制進口物品規定：一次私運海關進口稅則第
    一章至第八章所列之物品及稻米、稻米粉、花生、茶葉、種
    子（球）一項或數項，其總額由海關照緝獲時之完稅價格計
    算，超過10萬元（外幣按當時辦理外匯銀行買進價格折算）
    或重量超過1,000 公斤者，即屬管制進口物品。而如附表四
    所示之物品分屬海關進口稅則第七章食用蔬菜及部份根菜與
    塊莖菜類、第二章肉及食用雜碎之列，且查獲時淨重約1,24
    8.9 公斤，完稅價格共計163,370 元，有內政部警政署高雄
    港務警察局移案表、財政部高雄關稅局97年3 月17日高普緝
    字第0971004660號函2 份在卷可稽，已超過前述海關進口稅
    則規定之金額及重量，當屬懲治走私條例第2 條所定之管制
    物品無訛。故核被告就事實欄一所為，係犯商標法第82條之
    販賣仿冒商標商品罪、刑法第255 條第2 項之販賣虛偽標記
    商品罪；就事實欄二所為，係犯懲治走私條例第3 條第1 項
    之運送管制物品進口逾公告數額罪。被告就事實欄一所為與
    孫志廷、王淑真，及綽號「柳丁」之成年男子，有犯意聯絡
    及行為分擔；就事實欄二所為與綽號「柳丁」之男子，有犯
    意聯絡及行為分擔，分別均為共同正犯。被告以一販賣行為
    ，侵害不同公司及不同之商標權，並同時觸犯商標法第82條
    及刑法第255 條第2 項之罪，均為想像競合犯，應從一重之
    商標法第82條論處。被告上開事實欄一、二所為，犯意個別
    ，行為互殊，應分論併罰。公訴意旨雖漏未論及被告販賣「
    MILD SEVEN」香菸部分，同時侵害日本香菸產業公司之「Ty
    phoon Device」商標權，惟此與前揭經起訴論罪科刑部分，
    為想像競合之裁判上一罪，本院爰併予審理之；又併案事實
    與事實欄一所示經起訴部分為同一事實，本院亦併同審理之
    。本院爰審酌被告為圖私利，販賣上開仿冒商標及虛偽標記
    之商品，數量非少，且使消費者對商品品質之判斷造成混淆
    ，使商標權人合法商品之信譽形象受損，又私自運送未稅物
    品，影響國家稅賦收益，惟念及被告犯後坦承犯行，態度良
    好，且其前未曾受刑事有期徒刑以上刑之宣告，有台灣高等
    法院被告前案記錄表1 份在卷可稽，且上開仿冒商品在運送
    途中即遭查獲，尚未流入市面，並其犯罪動機、目的、手段
    等一切情狀，分別量處如主文所示之刑，並斟酌被告為高職
    畢業，經濟狀況不佳等情，分別諭知如主文所示之易科罰金
    之折算標準，並合併定其應執行刑及易科罰金之折算標準為
    如主文所示，以資儆懲。至告訴代理人於本院審理中主張被
    告就事實欄一所為可能另涉懲治走私條例及偽造文書罪責云
    云，惟姑不論本案之仿冒香菸係於本地生產或自國外進口，
    然菸、酒、捲菸紙等物品，業經行政院以（90）台財字第
    075083號公告自管制物品項目內刪除，則縱上開仿冒香菸係
    自國外進口者，亦已非屬管制物品，而無成立懲治走私條例
    之餘地，再者扣押之仿冒商標之香菸包裝盒上，雖印有偽造
    之商品條碼，而條碼為生產公司賦予商品之辨識標記，一經
    電腦判讀，即可辨識商品資料，屬準私文書；惟所謂行使偽
    造之文書，乃依文書之用法，以之充作真正文書而加以使用
    之意，故必須行為人就所偽造文書之內容向他方有所主張，
    始足當之；若行為人雖已將該文書提出，而尚未達於他方可
    得瞭解之狀態者，則仍不得謂為行使之既遂（最高法院72年
    台上字第4709號判例意旨參照）。經查，被告販賣香菸時，
    並未同時備有能使條碼內容顯示之機器，其單純交付香菸之
    行為，並未藉助任何能使條碼內容顯示之機器將條碼內容加
    以顯示，如何能謂被告有就該偽造條碼之內容向購買者有所
    主張，況本件於運送途中即遭查獲，根本尚未送至買主手中
    ，亦尚無足成立行使偽造準私文書罪嫌，附此敘明。
四、扣案如附表一、二所示之仿冒商標香菸（含包裝），不問屬
    於犯人與否，均應依商標法第83條規定，宣告沒收之；至扣
    案如附表四所示之物，雖供被告犯罪之用，然被告係受託運
    送，並非該等物品之所有人，亦無證據證明為共犯「柳丁」
    所有，而附表四所示之物亦非屬違禁品，自無從宣告沒收，
    公訴意旨就此部分亦請求沒收，尚有誤會。
據上論斷，應依刑事訴訟法第273 條之1 第1 項、第299 條第1
項前段，商標法第82條、第83條，刑法第255 條第1 項，懲治走
私條例第3 條第1 項，刑法第11條、第28條、第55條、第41條第
1項 前段、第51條第5 款，刑法施行法第1 條之1 ，判決如主文
。
本案經檢察官乙○○到庭執行職務。
中    華    民    國    97    年    6     月    30    日
                  刑事第十三庭  法  官  郭宜芳
以上正本證明與原本無異。
如不服本判決，應於判決送達後10日內，向本院提出上訴狀。
                                書記官  李崑良
中    華    民    國    97    年    6     月    30    日
附錄本案論罪科刑法條全文：
中華民國刑法第255條
（對商品為虛偽標記與販賣陳列輸入該商品罪）
意圖欺騙他人，而就商品之原產國或品質，為虛偽之標記或其他
表示者，處1 年以下有期徒刑、拘役或 1 千元以下罰金。
明知為前項商品而販賣，或意圖販賣而陳列，或自外國輸入者，
亦同。
商標法第82條
明知為前條商品而販賣、意圖販賣而陳列、輸出或輸入者，處1
年以下有期徒刑、拘役或科或併科新臺幣5 萬元以下罰金。
懲治走私條例第3條
運送、銷售或藏匿前條第1 項之走私物品者，處5 年以下有期徒
刑、拘役或科或併科新臺幣150 萬元以下罰金。
前項之未遂犯罰之。
附表一：（500包為1箱）
 ┌──┬────────────┬────┐
 │編號│仿冒品項名稱            │數量    │
 ├──┼────────────┼────┤
 │1   │黑色大衛杜夫香菸        │1000包  │
 ├──┼────────────┼────┤
 │2   │白色大衛杜夫香菸        │500包   │
 ├──┼────────────┼────┤
 │3   │峰香菸                  │500包   │
 ├──┼────────────┼────┤
 │4   │MILD SEVEN LIGHTS香菸   │5000包  │
 ├──┼────────────┼────┤
 │5   │長壽黃硬盒香菸          │1000包  │
 ├──┼────────────┼────┤
 │6   │尊爵G7香菸              │500包   │
 ├──┼────────────┼────┤
 │7   │長壽白軟包淡菸          │500包   │
 └──┴────────────┴────┘
附表二：（500包為1箱）
 ┌──┬──────────┬──────┐
 │編號│仿冒品項名稱        │數量        │
 ├──┼──────────┼──────┤
 │1   │黑色大衛杜夫香菸    │1萬1500包   │
 ├──┼──────────┼──────┤
 │2   │白色大衛杜夫香菸    │2萬2500包   │
 ├──┼──────────┼──────┤
 │3   │峰香菸              │8000包      │
 ├──┼──────────┼──────┤
 │4   │MILD SEVEN LIGHTS香 │7萬2000包   │
 │    │菸                  │            │
 ├──┼──────────┼──────┤
 │5   │長壽黃硬盒香菸      │3萬7000包   │
 ├──┼──────────┼──────┤
 │6   │尊爵G7香菸          │1萬2900包   │
 ├──┼──────────┼──────┤
 │7   │長壽白軟包淡菸      │9600包      │
 └──┴──────────┴──────┘
附表三：被侵害之註冊商標一覽表
 ┌──┬──────────┬──────┬──────┬──────┐
 │編號│仿冒品項            │侵害商標名稱│專用權人    │專用期間    │
 │    │                    │及註冊號數  │            │            │
 ├──┼──────────┼──────┼──────┼──────┤
 │1   │黑色大衛杜夫香菸    │「Davidoff」│瑞士商‧大衛│74.03.16～  │
 │    │                    │、00000000  │朵夫公司    │104.03.15   │
 ├──┼──────────┼──────┼──────┼──────┤
 │2   │白色大衛杜夫香菸    │「Davidoff」│瑞士商‧大衛│74.03.16～  │
 │    │                    │、00000000  │朵夫公司    │104.03.15   │
 ├──┼──────────┼──────┼──────┼──────┤
 │3   │峰香菸              │「峰」、│日商‧日本香│75.07.01～  │
 │    │                    │00000000    │煙產業股份有│105.06.30   │
 │    │                    │            │限公司      │            │
 ├──┼──────────┼──────┼──────┼──────┤
 │4   │MILD SEVEN LIGHTS香 │「MILD SEVEN│日商‧日本香│84.04.01～  │
 │    │菸                  │」、00000000│煙產業股份有│105.06.30   │
 │    │                    │            │限公司      │            │
 │    │                    ├──────┼──────┼──────┤
 │    │                    │「Typhoon   │日商‧日本香│92.12.01～  │
 │    │                    │Device」、  │煙產業股份有│102.11.30   │
 │    │                    │00000000    │限公司      │            │
 ├──┼──────────┼──────┼──────┼──────┤
 │5   │長壽黃硬盒香菸      │「長壽與圖」│台灣菸酒股份│92.03.16～  │
 │    │                    │、00000000  │有限公司    │101.10.31   │
 ├──┼──────────┼──────┼──────┼──────┤
 │6   │尊爵G7香菸          │「G7」、    │台灣菸酒股份│95.11.01～  │
 │    │                    │00000000    │有限公司    │105.10.31   │
 ├──┼──────────┼──────┼──────┼──────┤
 │7   │長壽白軟包淡菸      │「長壽LONG  │台灣菸酒股份│91.11.01～  │
 │    │                    │LIFE」、    │有限公司    │101.10.31   │
 │    │                    │00000000    │            │            │
 │    │                    ├──────┼──────┼──────┤
 │    │                    │「長壽與圖」│台灣菸酒股份│92.03.16～  │
 │    │                    │、00000000（│有限公司    │101.10.31   │
 │    │                    │香菸濾嘴部分│            │            │
 │    │                    │）          │            │            │
 └──┴──────────┴──────┴──────┴──────┘
附表四：
 ┌──┬───────┬─────────┐
 │編號│走私品項名稱  │數量              │
 ├──┼───────┼─────────┤
 │1   │香菇          │75箱（計1070公斤）│
 ├──┼───────┼─────────┤
 │2   │金針花乾      │1箱（計20公斤）   │
 ├──┼───────┼─────────┤
 │3   │金華火腿      │8箱（計140.9公斤）│
 ├──┼───────┼─────────┤
 │4   │動物腳筋      │1箱（計18公斤）   │
 └──┴───────┴─────────┘


司法院資訊處製作；財團法人民間司法改革基金會備份。
